臺灣臺北地方法院刑事判決　　　　　　　 96年度訴字第308號
　　公　訴　人　臺灣臺北地方法院檢察署檢察官
　　被　　　告　丙○○
　　選任辯護人　薛博允律師
　　　　　　　　廖修譽律師
　　　　　　　　劉嘉瑜律師
上列被告因誣告案件，經檢察官提起公訴（九十五年度偵字第二
一二一一號），本院判決如下：
    主  文
丙○○無罪。
    理  由
一、公訴意旨略以：被告丙○○為戊○○之配偶，於民國九十四
    年九月二十七日，明知戊○○與告訴人甲○○並未發生通姦
    行為，竟意圖使甲○○受刑事處分，虛構甲○○於同年七月
    二十二日下午，撥打丙○○行動電話告知與戊○○發生性關
    係，並懷有身孕等情，遞狀向臺灣臺北地方法院檢察署告訴
    甲○○與戊○○涉犯刑法第二百三十九條通姦及相姦罪嫌，
    嗣因丙○○無法提出任何證據證明上情，始於九十五年三月
    二十三日具狀撤回前揭告訴，因認被告丙○○涉犯刑法第一
    百六十九條第一項之誣告罪嫌。
二、按犯罪事實應依證據認定之，無證據不得認定其犯罪事實，
    又不能證明被告犯罪者，應諭知無罪之判決，刑事訴訟法第
    一百五十四條第二項、第三百零一條第一項分別定有明文。
    次按誣告罪之成立，以告訴人所訴被訴人之事實必須完全出
    於虛構為要件，若有出於懷疑有此事實而為申告，以致不能
    證明其所訴之事實為真實，縱被訴人不負刑責，而告訴人本
    缺乏誣告之故意，亦難成立誣告罪名（最高法院四十四年台
    上字第八九二號、五十九年台上字第五八一號判例意旨參照
    ）。
三、本件公訴人認被告涉犯刑法第一百六十九條第一項之誣告罪
    嫌，乃以告訴人甲○○之指述，及證人戊○○、闕張梅鑾、
    蔡純郎之證述，為其主要論據。訊據被告丙○○堅決否認有
    何誣告犯行，(一)被告辯稱：告訴人有打電話到伊家中，是伊
    婆婆闕張梅鑾接的，伊婆婆跟伊說告訴人留下行動電話號碼
    ，伊用自己的行動電話回覆告訴人所留的行動電話，告訴人
    在電話中說她叫ＡＭＹ，她說伊追伊先生很緊，他們兩人在
    做愛的時候，伊都會打電話給伊先生，並說她懷孕了，說伊
    先生都在騙她，她也知道伊女兒的名字，後來伊詢問伊先生
    這件事情，伊先生不承認；在伊接到這通電話之前，伊有看
    到告訴人寫簡訊，說為什麼這麼久沒有去找她，後來又發現
    告訴人的名片，而且伊打電話問律師，伊律師認為這通電話
    很奇怪，據常理判斷，如果跟別人有關係，怎會打電話給那
    個人的太太，律師認為伊等兩人間的對話可能已被錄音，如
    果伊沒有在六個月內提起告訴，可能會喪失權利，將來沒有
    辦法再告她，所以伊才提起告訴；後來因為伊先生知道錯了
    ，重點是伊的婚姻也保住，律師認為伊等已留下一個紀錄，
    所以伊不想再跟這個女的有任何糾纏，才撤回告訴，沒想到
    伊是被害人竟然還要被告；伊是因為確實有這通電話，所以
    才提出告訴，伊根本不住在臺灣，不可能因為告訴人打一通
    電話來推銷業務，或是因為一張名片就無緣無故去告她，這
    與常情不符等語；(二)辯護人為被告另辯護稱：被告係依告訴
    人九十四年七月二十二日之確實來電、詢問戊○○之結果，
    及九十四年四月之簡訊內容，經詢問律師後，律師研判恐有
    如未依刑法第二百四十五條、第二百三十七條規定於知悉後
    提起告訴，即失去告訴權之情況發生，始提出告訴，此為告
    訴權之保障，及捍衛婚姻所必要，並無以不實事實誣告告訴
    人之意圖存在，嗣後被告基於戊○○已認錯並保證不再與告
    訴人來往，家庭不致破裂之考量，選擇原諒告訴人並撤回告
    訴，豈知告訴人非僅不自我反省，反而反控被告誣告，對身
    為通姦罪受害者之被告而言，造成二度傷害，情何以堪，告
    訴人之歷次陳述，不僅前後矛盾，且與證人所述不符，原檢
    察官起訴被告，實屬率斷等語。
四、經查：
(甲)程序方面：
　　本件當事人對於本件認定事實所引用之證據資料，於本院審
　  理期日調查證據時均陳明同意引用為本案證據（見本院九十
    六年十二月二十日審理筆錄），本院審酌該等言詞供述及書
    面作成時之情況認為適當，依刑事訴訟法第一百五十九條之
    五之規定，均有證據能力，合先敘明。
(乙)實體方面：
(一)、被告丙○○為戊○○之配偶，於九十四年九月二十七日，以
    甲○○於同年七月二十二日下午，撥打電話告知與其夫戊○○有男女性關係，經質問戊○○支吾其詞，繼獲甲○○名片
    一紙，故委託律師發函請甲○○出面解決，惟為甲○○服務
    之亞仕登康健科技股份有限公司以離職為由退回掛號信，遂
    檢附甲○○名片、律師函、退件信封等為證據，向臺灣臺北
    地方法院檢察署對戊○○及甲○○提起通姦及相姦告訴，經
    臺灣臺北地方法院檢察署檢察官發交臺北市政府警察局大安
    分局查證，司法警察傳訊戊○○、甲○○詢問，嗣丙○○委
    託之告訴代理人於九十五年三月二十三日第一次偵查庭中撤
    回告訴等情，為被告所自承，並經證人即承辦員警蔡純郎於
    偵查中證述綦詳（見九十五年度偵字第二一二一一號卷第一
    三頁），且據本院調取臺灣臺北地方法院檢察署九十五年度
    偵字第四六○九號偵查案件（下稱前案）卷宗查核屬實。
(二)、關於被告丙○○對告訴人甲○○提起前案相姦告訴之依據，
    被告丙○○辯稱主要係因九十四年七月二十二日下午告訴人
    與其通話，告知與其夫戊○○發生男女性關係等語，且曾看
    見告訴人發給戊○○之簡訊、名片，及訊問其夫戊○○之結
    果，為免失權而提起告訴。訊據告訴人甲○○自承於該日下
    午一、二點曾打電話到被告家中找被告，由被告之婆婆接聽
    ，因被告不在而留下自己之行動電話號碼請被告回電，被告
    於下午四點多回電，當時被告與戊○○在車上，伊聽到戊○○說他在開車等情，並經證人即被告之婆婆闕張梅鑾於偵查
    中證述確曾轉告被告回電乙節無訛（見九十五年度偵字第二
    一二一一號卷第三十四頁）；然就上開電話之通話內容，告
    訴人否認告知被告與其夫發生性關係，於前案警詢、本案偵
    查及審理中分別陳稱：伊打電話是希望被告幫伊介紹客戶、
    伊是要確認被告購買商品之意願等語（見九十五年度偵字第
    四六○九號卷第九頁，及九十五年度偵字第二一二一一號卷
    第六頁、本院審理卷第一四五頁反面）。查：
１、關於被告丙○○與告訴人甲○○上開電話之通話情形：
(1)、證人即被告之夫戊○○於本案偵查中證稱：九十四年七月
    二十幾號，伊太太要回紐西蘭的前一天，氣沖沖的問伊ＡＭ
    Ｙ是誰，後來伊太太在伊公事包內搜到告訴人的名片，伊向
    伊太太說伊認識告訴人，但並未告知伊太太與告訴人的交往
    關係；伊太太向伊說ＡＭＹ在電話中說她懷孕了，是伊太太
    轉述的，伊太太一直問伊為何ＡＭＹ說她已懷孕等語（見九
    十五年度偵字第二一二一一號卷第十六至十七頁）；於本
    案審理中證稱：伊知道被告與告訴人於九十四年七月時通電
    話，當時伊在旁邊，伊大概是一半的時候進到車子，才聽到
    她們的對話，伊聽到是講ＡＭＹ，如果你覺得我老公不好的
    話，你就不要跟他在一起，這件事情我會回去跟我老公談，
    事後伊太太有質問伊ＡＭＹ是誰，伊回答說她是一個很不上
    道的女孩子，因為伊太太很生氣；伊太太跟伊講她接到告訴
    人的電話，就是七月二十二日在車上那一通，伊等回到家後
    ，伊太太很生氣摔皮包，問伊ＡＭＹ是誰，伊說是俱樂部的
    一個小姐，伊太太說為何她說有跟伊在一起，伊太太一直質
    問伊，你們在一起多久，伊太太一直問伊ＡＭＹ是誰，後來
    伊太太在伊皮包拿到ＡＭＹ的名片，才知道她叫甲○○；伊
    現在不太確定伊太太跟伊說告訴人在電話中是說懷孕還是說
    在一起，伊認為懷孕就是在一起的意思等語（見本院九十六
    年十二月二十日審理筆錄）；
(2)、證人即告訴人甲○○於本案審理中聲請傳訊之證人丁○○證
    稱：伊和告訴人是認識大約七年的朋友，常常見面聊天，伊
    記得九十四年七月中旬過後，伊與告訴人約下午二點多在忠
    孝東路四段的麥當勞見面，下午二、三點的時候，告訴人的
    手機響，她接起來，伊聽到告訴人在作一般的業務行銷介紹
    ，伊只聽到告訴人講話的內容，聽不到對方是男生或是女生
    的聲音，告訴人接這通電話的時候，伊都在旁邊，告訴人自
    稱她自己是ＡＭＹ，對方稱呼叫什麼伊沒有聽到，這通電話
    講的時間伊沒有計算，告訴人在講會館、瘦身、還有一個類
    似脊椎的部分；在告訴人打完這通電話之後，伊有問告訴人
    是誰打來的，她說是客人打來的，是蠻有希望的客戶，但沒
    有成交，她蠻失望的；當天伊跟告訴人在一起時，告訴人接
    電話的詳細次數伊不記得，除了這通電話以外，還有其他電
    話等語（見本院九十六年十月十九日審理筆錄）；
(3)、被告丙○○及告訴人甲○○分別舉證人戊○○、丁○○證詞
    ，作為自己對上開電話通話內容主張之佐證，而觀諸該兩證
    人之證詞，證人戊○○於本案偵查及審理中始終證稱被告與
    告訴人通話後，氣憤質問其與告訴人之交往關係，經其為避
    重就輕、含混不清之回答等情，而戊○○於被告及告訴人通
    話時在場之事實，亦為告訴人於偵查中所自承；惟證人丁○○則於本案審理前未經傳訊，告訴人在此之前均未曾提及與
    被告通話時另有丁○○在場，且證人丁○○證稱當日告訴人
    除了本通電話之外，尚有其他電話等情，與本案審理中經隔
    離詰問告訴人後，告訴人陳稱當天有一通電話是被告打進來
    的，該通有插撥伊沒有接，還有簡訊，講電話的只有一通等
    情（同見本院上開審理筆錄），顯有歧異，證人丁○○證詞
    之可信性，洵屬有疑；況縱認證人丁○○上述證詞為真，然
    證人丁○○既證稱不知告訴人通話之對象是男是女，且告訴
    人當天之電話不只一通，亦難認證人所述告訴人介紹業務之
    電話即係本件告訴人與被告之通話；
(4)、綜上，關於被告與告訴人本件電話之通話情形，證人戊○○
    證述被告與告訴人通話後，旋即氣憤質問戊○○與告訴人間
    之交往關係等情，應為可信。
２、關於告訴人與被告之夫戊○○間之交往情形：
(1)、證人戊○○於前案警詢中供稱：伊和告訴人是業務往來關
    係，她是一家健康俱樂部的業務員，大概是九十三年七、八
    月認識的，伊是去參加她們公司說明會，由告訴人接待伊而
    認識的，伊等沒什麼交往，純粹是業務往來而已，沒有發生
    性關係等語（見九十五年度偵字第四六○九號卷第六頁）；
    於本案偵查中證稱：九十三年間告訴人公司旗下俱樂部有
    打電話邀請伊參加，告訴人是作推銷伊的部分，有問伊一些
    家庭狀況，因為伊太太及小孩長期移民在紐西蘭，伊拒絕參
    加，但有作生理檢測，因此認識告訴人；告訴人曾打電話給
    伊，請伊開車載她到北投山上，說她一人在臺北，請伊載她
    去拜她父母；伊和告訴人有接吻及牽手等親密接觸，大概是
    在九十三年十月、十一月約吃完飯後發生的，伊的朋友王重
    昌曾和伊及告訴人一起在大安路的三牛餐廳吃過飯，還有告
    訴人的一位同事在場，吃完飯後伊等去一家ＴＬＣ的俱樂部
    ，王重昌知道伊和告訴人有親密舉動，王重昌也有與伊及告
    訴人在桃園一起吃飯；伊和告訴人只是吃完飯牽手、接吻，
    沒有在外過夜；伊太太於九十四年七月二十幾日接完告訴人
    電話後，一直逼問伊，伊一直說沒有性行為；告訴人曾發過
    簡訊給伊，有一次在球場，伊太太好像有看到，有問ＡＭＹ
    是誰，伊後來一語帶過等語（見九十五年度偵字第二一二一
    一號卷第十六至十七、二○至二一頁）；於本案審理中證
    稱：亞士登康健股份有限公司是一家推銷健康俱樂部會員的
    公司，他們打電話到伊公司，邀請伊去參加他們的說明會，
    九十三年八月伊去參加說明會，是告訴人向伊推銷加入他們
    健康俱樂部的業務，告訴人當時有詢問伊的年齡及家庭狀況
    ，伊說伊太太在紐西蘭，伊本人是紐西蘭、臺灣來回，伊有
    兩個小孩；伊等認識接觸業務之後，有很頻繁的互相聯絡，
    也有一起出去過，伊有問告訴人是否有結過婚，她回答說沒
    有結過婚、是六十四年次、有弟妹在高雄但沒有聯絡，父母
    雙亡；九十三年十月時，告訴人打電話給伊，伊陪告訴人去
    中和禪寺拜祭她父母親，因為告訴人說沒有辦法自己拿香燭
    金紙去，所以伊載她去的時候，還在承德路七段的金紙店停
    下來等她買金紙，伊等再一起去；除了這次中和禪寺之外，
    伊跟告訴人印象中還有出去過七、八次；伊等有一起去過三
    牛餐廳吃飯，當天吃飯的有伊、王重昌、告訴人、告訴人的
    朋友她介紹叫ＣＯＣＯ就是乙○○，因為王重昌隔一、二天
    要回澳洲，所以伊請他吃飯，當天伊跟王重昌先到餐廳，後
    來甲○○跟伊聯絡，伊說現在要請王重昌吃飯，在三牛餐廳
    ，後來甲○○就帶她的朋友乙○○過來，吃完飯後伊等四人
    一起去東豐街一家ＴＬＣ的ＰＵＢ，伊與告訴人從三牛餐廳
    走到ＴＬＣ的路上有親密動作，伊等四人在ＰＵＢ待了大約
    二小時左右，離開ＰＵＢ後，因為伊的車子停在三牛餐廳對
    面的停車場，所以伊等四人一起走到停車場，王重昌家在附
    近，他自己回去，伊載告訴人及乙○○一起離開，伊先載乙○○到建國南路口統一超商的巷子口，然後再送告訴人回家
    ；除了這次吃飯之外，伊與告訴人之後還有吃至少六、七次
    飯，分別是九十三年九或十月，在安和路的ＡＰＬＵＳ餐廳
    吃飯，又到京華城吃過小吃，及到桃園喜多吃日本料理，當
    時是王重昌九十三年十月要回澳洲，告訴人跟伊一起去送機
    ，九十四年二月過年期間在民生東路偉克商人七樓，九十四
    年三月在光復南路一家拉麵店，九十四年六月在京華城地下
    三樓吃韓國烤肉，九十四年七月底在復興南路晚上吃稀飯，
    九十四年七月底在國父紀念館對面中午吃迴轉壽司，除了與
    王重昌的那二次，其他都是伊與告訴人二人單獨吃飯，因為
    伊兩人是男女朋友關係；九十四年四月時，告訴人有發一通
    簡訊給伊，簡訊內容是「老公你已經十多天沒有給我電話」
    ，這通簡訊是伊太太先看到，因為當時在長庚球場打球，伊
    太太先看到，問伊誰是ＡＭＹ，伊趕快把簡訊刪掉，伊回答
    伊太太說那是俱樂部的女孩子來推銷；一般伊與告訴人的聯
    絡方式，都是告訴人先傳簡訊，伊再打電話給告訴人，有時
    告訴人也會在公司打電話給伊，有時伊會用手機打電話到告
    訴人手機，簡訊有很多通；七月二十二日在車上那一通，伊
    太太跟伊講接到告訴人的電話，伊只回答伊太太她是一個不
    上道的女孩子，一直迴避問題，印象中爭吵的時候伊沒有承
    認和告訴人有親密舉動；伊與告訴人是男女朋友，有發生約
    五、六次的性關係，伊印象大概是九十四年過年期間二次，
    九十四年三月一次，九十四年六月一次，之前在妨害家庭的
    那個案件，在大安分局蔡警員打電話給伊之前，告訴人連續
    兩天打電話給伊，叫伊不要承認，說這樣子就不會有事情，
    而在這件誣告案件偵查中，伊沒有承認和告訴人發生性關係
    ，是因為伊太太在入庭前因為這件事情崩潰，伊怎麼敢承認
    ，而且告訴人還說要告伊偽證罪，所以伊才不敢承認，伊願
    意就有與告訴人發生性關係此事接受測謊等語（見本院九十
    六年十二月二十日審理筆錄），證人戊○○於本案審理中
    就其與告訴人間認識交往情形所為之證述，證詞詳細明確；
    且戊○○就所稱與告訴人共同用餐並親密互動乙節，與證人
    王重昌於本案偵查中證稱：伊曾與告訴人見過二次面，第一
    次是伊要回去澳洲時，當時戊○○載告訴人送伊到機場，在
    桃園的日本料理店吃晚餐，另一次是之後在大安路的一家日
    本料理店用餐，伊與戊○○先到，告訴人才帶著另一位到場
    ；第一次見面時，戊○○有半開玩笑說告訴人是她老婆，第
    二次在大安路時伊有看到戊○○與告訴人牽手等情（見九十
    五年度偵字第二一二一一號卷第三四至三五頁），均屬相符
    ；再戊○○就為何未於前案警詢及本案偵查中承認與告訴人
    發生性關係乙節，陳稱係因畏罪及害怕被告再次情緒失控而
    未敢承認，及至被告遭起訴後不得不吐露實情，衡與一般在
    外有通姦行為之人面對刑責及配偶時之反應，亦無相悖；
(2)、告訴人雖質疑證人戊○○上述證詞，於本案審理中另聲請傳
    訊證人乙○○證稱：伊和告訴人是同事關係，伊曾在某次吃
    飯的時候見過戊○○一次，地點是在仁愛醫院旁邊的一家日
    本料理，店名有一個「三」字，是告訴人找伊作陪的，當天
    吃飯有四個人，伊、告訴人、一個王大哥、還有一個伊叫他
    英文名字的男生，就是在庭的戊○○，告訴人說她跟王大哥
    是第一次見面，但與戊○○已經認識一段時間，戊○○是她
    的客戶；那天吃飯的時候，伊跟告訴人一起併坐，王大哥與
    戊○○併坐在伊等對面，中間沒有換過座位，告訴人與戊○○並無親密的舉動，就像一般的朋友在吃飯；吃完飯之後，
    伊等四人一起離開餐廳，走出餐廳後伊與告訴人是坐戊○○
    的車一起離開，王大哥是自行走路回家，戊○○先送伊回家
    ，再送告訴人；走出餐廳後到戊○○開車的地方大概不到一
    百公尺，伊完全沒有看到告訴人與戊○○有接吻及牽手等親
    密舉動；伊沒有印象吃完飯之後曾前往ＴＬＣ的ＰＵＢ等語
    （見本院九十六年十月十九日審理筆錄），惟查證人乙○○
    證稱共同用餐時之座位安排係其與告訴人併坐、戊○○與王
    重昌併坐，四人用餐後即直接回家等情，與本案審理中經隔
    離詰問告訴人後，告訴人陳稱用餐時係其與戊○○併坐，王
    重昌與乙○○併坐在對面，用餐後戊○○提議前往ＴＬＣ的
    ＰＵＢ聊天，王重昌與乙○○都有去等情（同見本院上開審
    理筆錄），顯有歧異，證人乙○○所為避重就輕之證詞，有
    迴護告訴人之嫌，洵難採信；
(3)、再告訴人就與戊○○之互動情形，於本案偵查中先稱伊與戊○○都是電話聯絡，跟戊○○只有在大安路餐廳的唯一一次
    飯局（見九十五年度偵字第二一二一一號卷六、一八頁），
    惟嗣於證人王重昌到庭作證後，於偵查及審理中改稱伊與戊○○及王重昌共吃過二次飯（見同上偵查卷第三十六頁、本
    院九十六年十月十九日審理筆錄），前後所述亦不一致；
(4)、綜上，關於告訴人與被告之夫戊○○之交往情形，證人戊○○證述其與告訴人間有男女關係乙情，應為可信。
３、揆諸前揭各節所述，本件依被告於九十四年七月二十二日下
    午與告訴人通話後，旋即氣憤質問其夫戊○○與告訴人之交
    往關係，而戊○○復於審理中自承與告訴人間有男女關係等
    情，堪認被告辯稱告訴人於上開通話中告知與其夫戊○○有
    親密性關係及懷孕，其為免因知悉犯罪未提出告訴而構成宥
    恕，於確悉告訴人真實姓名後始提出前案告訴等語為可採。
(三)、本件被告係基於上開真實通話之存在而提起前案告訴，並無
    公訴人所指虛構事實申告之情形，自無誣告行為及誣告故意
    ，不該當於誣告罪之構成要件。本件公訴人所舉之證據不足
    以證明被告犯罪，此外本院復查無其他積極證據證明被告有
    公訴人所指之誣告犯行，揆諸首揭說明，不能證明被告犯罪
    ，依法應諭知無罪之判決。
據上論斷，應依刑事訴訟法第三百零一條第一項，判決如主文。
本案經檢察官王鑫健到庭執行職務
中　　華　　民　　國　九十六　年　十二　月　　三十一　日
                  刑事第八庭審判長法  官  陳  德  民
                                  法  官  陳　芃　宇
                                  法  官  孫  曉  青
上正本證明與原本無異。
如不服本判決應於送達後十日內向本院提出上訴狀
中　　華　　民　　國　九十七　年　 一 　月　　四   　日
                                  書記官　郭　錦　賢
